【裁判字號】    97,上訴,1425
【裁判日期】    980109
【裁判案由】    違反槍砲彈藥刀械管制條例
【裁判全文】
臺灣高等法院高雄分院刑事判決        97年度上訴字第1425號
上  訴  人
即  被  告  甲○○
選任辯護人  鄭國安律師
            吳麗珠律師
            蘇佰陞律師
上列上訴人因被告違反槍砲彈藥刀械管制條例案件，不服臺灣高
雄地方法院97年度訴字第733 號中華民國97年7 月31日第一審判
決（起訴案號：臺灣高雄地方法院檢察署96年度偵字第21971 號
），提起上訴，本院判決如下：
    主  文
上訴駁回。
     事  實
一、甲○○明知具有殺傷力之空氣槍，係槍砲彈藥刀械管制條例
    所列管之違禁物，未經主管機關之許可，不得製造或持有，
    詎其為供玩生存遊戲之用，竟基於製造具有殺傷力空氣長槍
    之犯意，於民國96年6 月間某日，在台南市○○路212 號由
    不知情之李冠良所經營之「6 厘米模型玩具店」，購得以壓
    縮彈簧為發射動力且不具殺傷力之仿步槍外型製造空氣長槍
    1 枝後，先於同年7 月間某日至某五金店，購得遠較上開空
    氣長槍內裝彈簧彈力為強之彈簧1 個，嗣於96年7 月28日下
    午1 時許，攜帶上開空氣長槍前往高雄縣茄萣鄉茄萣橋上，
    將上開空氣長槍之活塞拆下後，以取出活塞內原本之彈簧、
    換裝前開所購得之強力彈簧，再將活塞裝回上開空氣長槍之
    改造方式，製造完成可發射金屬鋼珠，具有殺傷力之空氣長
    槍（槍枝管制編號：0000000000號）1 枝。嗣於同日下午2
    時30分許，甲○○攜帶上開空氣長槍及另2 枝不具殺傷力之
    空氣長槍，與友人吳泰澄（業經檢察官為不起訴處分）清行
    經高雄縣茄萣鄉南萣橋時，為巡邏員警發現槍管外露、形跡
    可疑而攔檢查獲，並扣得其所有具有殺傷力之空氣長槍1 枝
    及另2 枝不具殺傷力之空氣長槍。
二、案經高雄縣政府警察局湖內分局報請臺灣高雄地方法院檢察
    署檢察官偵查起訴。
    理  由
壹、證據能力部分：
    按傳聞法則之重要理論依據，在於傳聞證據未經當事人之反
    對詰問予以核實，乃予排斥，惟若當事人已放棄對原供述人
    之反對詰問權，於法院審判時表明同意該等傳聞證據可作為
    證據，基於證據資料愈豐富，愈有助於真實發現之理念，並
    貫徹刑事訴訟法修法加重當事人進行主義之精神，確認當事
    人對於證據能力有處分權之制度，傳聞證據經當事人同意作
    為證據，法院認為適當者，亦得為證據。另當事人於調查證
    據時，對於傳聞證據表示「沒有意見」、「對於證據調查無
    意見」，而未於言詞辯論終結前聲明異議，應視為已有將該
    等傳聞證據採為證據之同意，此刑事訴訟法第159 條之5 定
    有明文。檢察官、被告及辯護人於本院準備程序時已表示對
    於全案傳聞證據之證據能力均無意見，且同意作為本案之證
    據（見本院卷第26頁），依刑事訴訟法第159 條之5 之規定
    ，檢察官、被告及辯護人已同意本案傳聞證據均有證據能力
    ，本院斟酌該等證據並非非法取得，亦無證明力明顯過低之
    情形，是該等證據，均得採為證據。
貳、實體部分：
一、訊據上訴人即被告甲○○（下稱被告）固坦承購買上開空氣
    長槍1 枝（槍枝管制編號：0000000000號，下稱上開空氣長
    槍），並換裝強力彈簧之事實，惟否認有未經許可製造空氣
    長槍之事實，辯稱：上開空氣長槍依現狀應係故障，並不具
    殺傷力云云。經查：
  (一)被告對於明知具殺傷力之空氣槍，係槍砲彈藥刀械管制條例
    所列管之違禁物，未經主管機關之許可，不得製造或持有，
    為供玩生存遊戲之用，竟基於製造具有殺傷力空氣長槍之犯
    意，於96年6 月間某日，在台南市○○路212號「6厘米模型
    玩具店」，向李冠良購得以壓縮彈簧為發射動力且不具殺傷
    力之仿步槍外型製造空氣長槍1枝後，先於同年7月間某日至
    某五金店，購得遠較上開空氣長槍內裝彈簧彈力為強之彈簧
    1 個，嗣於96年7月28日下午1時許，攜帶上開空氣長槍前往
    高雄縣茄萣鄉茄萣橋上，將上開空氣長槍之活塞拆下後，以
    取出活塞內原本之彈簧、換裝前開所購得之強力彈簧，再將
    活塞裝回上開空氣長槍之改造方式，製造完成可發射金屬鋼
    珠，具有殺傷力之空氣長槍1 枝等事實，業於原審審理時坦
    承不諱（見原審卷第68頁）；核與證人即「 6厘米模型玩具
    店」負責人李冠良於原審審理時證稱：本件扣案的空氣長槍
    是伊店裡所出售，該空氣長槍的各細部零件伊可以確認是否
    係原廠零件，而經拆解該槍枝辨識後，伊確認該槍枝活塞內
    之彈簧，不是原廠零件，因為原廠零件的彈簧線徑比較細，
    而扣案空氣槍內所裝的彈簧線徑比較粗，此種狀況可能造成
    槍枝擊發子彈後動能比較大，至於彈簧之更換很容易，只要
    將活塞自槍枝取下後，再從活塞口以夾子將活塞口旋開，就
    可以更換了等語相符（見原審卷第64至67頁）。
  (二)上開空氣長槍經送高雄縣政府警察局（原判決誤載為內政部
    警政署刑事警察局），以性能檢視法、動能測試法鑑定結果
    ，認送鑑之空氣槍1 枝（槍枝管制編號：0000000000號），
    係仿步槍外型製造之空氣長槍，以壓縮彈簧為發射動力，經
    實際試射，可發射直徑6MM 彈丸，測得鋼珠（直徑約6MM 、
    重0.88公克）之發射速度分別為117 、119 、119 公尺/ 秒
    ，計算其動能分別為6.02、6.23、6.23焦耳，單位面積動能
    分別為21.30 、22.04 、22.04 焦耳/ 平方公分。依據司法
    院秘書長81年6 月11日秘台廳(二)字第06985 號函釋意旨，認
    殺傷力之標準為在最具威力的適當距離，以彈丸可穿入人體
    皮肉層之動能為基準；而依日本科學警察研究所之研究結果
    ，彈丸單位面積動能達20焦耳／平方公分，則足以穿入人體
    皮肉層等情，有高雄縣政府警察局96年8 月24日刑鑑字第09
    60083775號槍彈鑑定書1 份在卷可稽（ 見偵卷第48至52頁）
    ，足見上開空氣長槍確係可發射金屬鋼珠具有殺傷力之槍枝
    無訛。
  (三)本院依辯護人之聲請將上開空氣長槍送請法務部調查局鑑定
    殺傷力結果，雖認：送鑑槍枝於送鑑時欠缺狙擊鏡防塵蓋，
    腳架螺絲變形，槍栓尾端變形，由於槍枝擊發機構之一槍栓
    尾端之拉柄與彈簧圓筒容器組合處凹陷變形，槍栓推進、後
    拉均非常吃力不順暢，且彈簧不作用、板機連動無效，機械
    操作性能不良；前述送鑑槍枝由於槍栓缺陷、板機連動瑕疵
    ，無法以實際試射方式鑑驗槍枝威力，又由於未發現以打擊
    底火方式擊發之改裝改造情事，依其現狀認槍枝故障不具殺
    傷力等語，有法務部調查局97年12月8日調科參字第0970049
    9710號鑑定通知書1 份附卷可憑（見本院卷第46至48頁）。
    惟依上開空氣長槍送請高雄縣政府警察局鑑定時之鑑定人乙
    ○○（高雄縣政府警察局鑑識課代理股長）於本院中陳稱：
    上開空氣長槍鑑定之方法有性能檢視法、動能測試法，性能
    檢視法是檢視空槍上膛是否可以擊發，板機是否可以帶動彈
    簧，性能上是否正常；動能測試法是實際上以彈丸去測試它
    的速度，再來換算動能。該槍以性能檢視法檢測結果可以擊
    發，板機可以連動，性能正常，在性能檢視的時候，該槍沒
    有發現有故障的地方；在進行動能測試法時，我是主鑑定人
    ，另外還有一個複驗人，本案由我主鑑定人先測試6 發，然
    後再換複驗人測試3 發，在我測試的前面6 發中，僅1 發未
    達20焦耳/ 平方公分，其餘的5 發及複驗人的3 發均有超過
    20焦耳/ 平方公分，我們的測試都有紀錄、照相及數據列表
    存檔。至於法務部調查局97年12月8 日的鑑定意見，因為市
    面上的槍枝有很多樣態，性能、操作上不像制式槍枝那樣容
    易操作，要試很多次才能上膛、擊發。若欠缺狙擊鏡防塵蓋
    ，腳架螺絲變形，這兩項與性能無關；而槍栓尾端變形可能
    會阻擋是否可以順利上膛，如果沒有辦法上膛就沒有辦法擊
    發，至於它的裡面的實際精密構造，我們在鑑定上並不是很
    瞭解，我們比較偏重於槍枝現狀性能上可以擊發，測試動能
    可以填充彈丸，可以順利擊發，而本件鑑定時我們用動能測
    試法確實可以順利裝填擊發彈丸，我們共打了9 發，都有紀
    錄、照相及數據列表存檔。鑑定當時我有拍攝偵查卷槍枝編
    號3 、4 的照片，針對我今天庭呈的第4 張照片，與鈞院卷
    第48頁調查局照片第5 張及第47頁第3 張比對結果，我不太
    能夠分辨調查局鑑定書上所稱「槍栓尾端變形、槍栓尾端之
    拉柄與彈簧圓筒容器組合處凹陷變形」之情形。經我現在實
    際操作扣案槍枝，以動能測試法（未填彈）施測結果，目前
    槍枝可以上膛，但是板機無法連動。而鑑定當時我們用性能
    檢視法檢測的時候，板機可以連動，所以才可以進一步裝填
    彈丸擊發測試。該槍枝目前可以上膛，但板機無法連動的原
    因我不太瞭解，因為非制式槍枝故障率非常高，先前我們在
    做性能檢視法、動能測試法的時候，該槍枝確實沒有故障，
    我們可以順利裝填彈丸擊發測試。至於該槍槍栓尾端變形是
    否因為我們連續擊發9 次所造成的？目前我無法確定，照理
    講射擊9 發是不會造成槍枝尾端變形的，因為在射擊的時候
    ，整個槍機都包覆在槍室裡面，除非把槍機從槍室中拉出來
    ，受外力碰撞才會造成槍栓尾端變形等語明確（見本院卷第
    61 頁 反面至第63頁），並有鑑定人乙○○當庭所提出之槍
    枝測試紀錄、數據1 紙及照片18張在卷可稽（見本院卷第69
    至72 頁） 。觀之鑑定人乙○○所提出之槍枝測試紀錄、數
    據1 紙及照片18張，詳細記錄呈現鑑定測試當時槍枝之狀態
    ，及以動能測試法實際填裝彈丸擊發測試之數據資料，益徵
    高雄縣政府警察局在鑑定測試上開空氣長槍之時，該槍確實
    未發生故障，而可以順利裝填彈丸擊發測試，甚為明灼。至
    於事後將該槍送請法務部調查局鑑定時，為何會發生「欠缺
    狙擊鏡防塵蓋，腳架螺絲變形，槍栓尾端變形」之情形，原
    因多端，不一而足，惟法務部調查局之上開鑑定意見，並不
    影響高雄縣政府警察局以性能檢視法及動能測試法之鑑定結
    果，洵可認定。
  (四)綜上所述，足認被告於原審審理時之自白，有上揭證據可佐
    ，核與事實相符，自可採為論科之依據，是本案事證已臻明
    確，被告未經許可製造空氣長槍之犯行洵堪認定，應予依法
    論科。
二、按所謂製造包括創製、改造、組合、混合、化合等行為在內
    ，已損壞之零件加以修理亦屬製造，改造行為亦屬製造行為
    之一種（最高法院86年度台上字第7558號、92年度台上字第
    924 號判決意旨參照）。次按依犯罪之性質及日常社會生活
    之經驗判斷，可認一行為本質上即當然包括另一行為，或一
    行為足以吸收另一行為者，僅論一罪，不復依想像競合犯、
    牽連犯之規定論處，即學理上所謂之吸收犯，其與牽連犯之
    區別，主要在於牽連犯其相牽連之數行為，所觸犯之數罪名
    同時存在，而吸收犯為一罪性質，當然含有他罪，而非二以
    上之罪名同時存在，是牽連犯為裁判上一罪，而吸收犯則為
    實質上一罪，二者不可相混淆，是未經許可製造槍彈之製造
    行為，與其後之未經許可繼續持有該所製造槍彈之持有行為
    ，依其犯罪之性質，可認為未經許可製造槍彈行為為高度行
    為，而未經許可繼續持有槍彈行為為低度行為，其持有行為
    ，應為製造行為所吸收，應僅論以未經許可製造槍彈一罪（
    最高法院90年度台上字第2579號判決意旨參照）。故核被告
    將空氣長槍之彈簧更換為強力彈簧，使之具有殺傷力所為，
    係犯槍砲彈藥刀械管制條例第8 條第1 項未經許可製造具有
    殺傷力之空氣槍罪。被告持有空氣槍之低度行為應為製造空
    氣槍之高度行為所吸收，不另論罪。再本案被告係自「6 厘
    米模型玩具店」購得不具殺傷力之空氣長槍後，自行以換裝
    彈簧之方式，改造上開空氣長槍成為具有殺傷力之槍枝，業
    如事實欄所載，公訴意旨以被告係自「6 厘米模型玩具店」
    購得具殺傷力之空氣長槍後並持有之事實，認被告涉犯違反
    槍砲彈藥刀械管制條例第8 條第4 項之未經許可持有槍枝罪
    嫌，雖有未恰，然業經檢察官於原審審理時當庭更正事實及
    適用法條（見原審卷第67、68頁），且檢察官之上開更正，
    係屬事實之擴張（如上所述，被告製造上開空氣長槍及其後
    持有該空氣長槍，係屬吸收關係之實質上一罪，故檢察官此
    部分之更正，係屬事實之擴張，且因係實質上一罪關係，本
    院自得併予審理），尚不涉及變更起訴法條之問題，附此敘
    明。又被告所犯本件未經許可製造空氣槍罪之法定刑為無期
    徒刑、5 年以上有期徒刑，併科新臺幣1,000 萬元以下罰金
    ，本院審諸被告係出於玩生存遊戲之目的，因一時不察而誤
    蹈法網，其犯罪動機乃在於作為娛樂使用，核與一般不法之
    徒動輒持有不特定數量之各類制式或改造手槍等槍枝，以為
    作奸犯科之用，顯屬有別；且被告並未持改造之上開空氣長
    槍犯案，是被告之犯罪情節及惡性暨可非難性均非甚鉅；且
    上開空氣長槍經鑑定結果，其單位面積動能僅約為22焦耳/
    平方公分，與一般制式槍枝具有強大殺傷力之程度亦屬有別
    ，倘逕予宣告法定最低度之有期徒刑5 年，猶嫌過重，是其
    犯罪之情狀尚堪憫恕，依社會一般觀念在客觀上足以引起一
    般同情，爰就其所犯上開槍砲彈藥刀械管制條例第8 條第1
    項未經許可製造具有殺傷力之空氣槍罪，依刑法第59條之規
    定，酌予減輕其刑。
三、原審認被告被告罪證明確，因而適用槍砲彈藥刀械管制條例
    第8 條第1 項、刑法第11條前段、第59條、第42條第3 項、
    第38條第1 項第1 款規定，並審酌被告之素行、動機、目的
    、換裝彈簧以製造空氣槍之手段、智識程度，及製造具有殺
    傷力之槍枝，對民眾生命、身體之安全及破壞社會安寧秩序
    之潛在危害，與事後坦承犯行之態度等一切情狀，因而量處
    有期徒刑2 年6 月，併科罰金新臺幣8 萬元，就罰金部分並
    諭知罰金如易服勞役以新臺幣1 千元折算1 日。並說明本件
    改造之空氣長槍（槍枝管制編號：0000000000號）係違禁物
    ，應依刑法第38條第1 項第1 款規定宣告沒收。其認事用法
    ，核無不合，量刑亦屬允當。被告上訴意旨否認犯罪，而指
    摘原判決不當，為無理由，應予駁回。
據上論結，應依刑事訴訟法第368條，判決如主文。
本案經檢察官陳國全到庭執行職務。
中    華    民    國    98    年    1     月    9     日
                  刑事第七庭    審判長法  官 莊飛宗
                                      法  官 陳明富
                                      法  官 孫啟強
以上正本證明與原本無異。
如不服本判決應於收受本判決後10日內向本院提出上訴書狀，其
未敘述上訴理由者，並得於提起上訴後10日內向本院補提理由書
狀（均須按他造當事人之人數附繕本）「切勿逕送上級法院」。
中    華    民    國    98    年    1     月    9     日
                                      書記官 黃富美
附錄本判決論罪科刑法條：
槍砲彈藥刀械管制條例第8條：
未經許可，製造、販賣或運輸鋼筆槍、瓦斯槍、麻醉槍、獵槍、
空氣槍或第4條第1項第1款所定其他可發射金屬或子彈具有殺傷
力之各式槍砲者，處無期徒刑或5年以上有期徒刑，併科新臺幣1
千萬元以下罰金。
未經許可，轉讓、出租或出借前項所列槍枝者，處5年以上有期
徒刑，併科新臺幣1千萬元以下罰金。
意圖供自己或他人犯罪之用，而犯前二項之罪者，處無期徒刑或
7 年以上有期徒刑，併科新臺幣 1 千萬元以下罰金。
未經許可，持有、寄藏或意圖販賣而陳列第1項所列槍枝者，處3
年以上10年以下有期徒刑，併科新臺幣700萬元以下罰金。
第 1 項至第 3 項之未遂犯罰之。


司法院資訊處製作；財團法人民間司法改革基金會備份。
